臺灣高雄地方法院民事裁定　九十三年再易字第二六號
　　再審聲請人　甲○○
　　再審相對人　乙○○
右當事人間請求遷讓房屋眷舍事件，再審聲請人對於中華民國九十三年七月三十日本
院九十三年度再易字第二一號確定裁定，聲請再審，本院裁定如下：
    主      文
再審聲請駁回。
再審程序費用由再審聲請人負擔。
    理      由
一、聲請再審意旨略以：鈞院九十三年度再易字第二一號裁定認「適用法規顯有錯誤
    ，不包括消極不適用法規情形在內」，顯然違背七十一年台再字第三十號判例及
    司法院大法官會議釋字第一七七號解釋意旨，顯係適用法規錯誤；又伊皆於收受
    用法規錯誤；且伊歷次提起再審之訴或聲請再審均詳述不同之理由，鈞院認伊係
    以相同理由而再行提起，亦有誤認。再按法律上之利益是否存在，乃勝訴判決具
    備之要件，欠缺法律上保護之必要，應受敗訴判決，是如貸與人對借用物無所有
    權，亦無管理權或其他法律賦與之正當支配權，僅憑兩造間成立有效使用借貸契
    約，貸與人無法律上保護利益，不能依借貸關係請求返還借用物，而鈞院八十九
    年簡上字第二０三號判決及九十一年再易字第二一號判決皆謂使用借貸，乃債權
    契約，非物權契約，貸與人對借用物縱無所有權，亦可本於貸與人地位請求借用
    人返還，亦即使用借貸之成立與所有權之有無，並無牽連關係云云，然查其引用
    之五十年台抗字第一六六號判例意旨，僅就是否生中止訴訟問題作判斷，並無就
    當事人間是否無權處分訴訟標的物，是否有法律上保護之利益作判斷，從其裁定
    相關法條僅列民法第四百六十四條及民事訴訟法第一百八十二條，並無列民法第
    一百十八條可徵，故細究法律精神及該判例意旨，貸與人對借用物縱無所有權但
    仍必須有管理權或其他正當支配權利，方能依借貸使用契約請求返還借用物而得
    勝訴判決，否則即違背最高法院三十一年十一月十九日民刑庭總會決議及六十七
    年台上字第一０二０號判例意旨。本件再審相對人之眷舍居住權，已在八十九年
    簡上字二０三號判決前經配住機關撤銷，再審相對人顯無權利保護必要，自不能
    獲勝訴判決，鈞院歷次判決均未明察，爰依民事訴訟法第四百九十六條第一項第
    一款之規定聲請再審等語。並聲明求為廢棄鈞院八十九年度簡上字第二０三號上
    訴駁回部分、九十一年度再易字第二一號、九十一年度再易字第三二號、九十二
    年度再易字第四號、九十三年度再易字第九號、九十三年度再易字第二一號確定
    裁判，並駁回再審相對人第一審簡易之訴，歷審訴訟費用由再審被告負擔。
二、按適用法規顯有錯誤，得以再審之訴對於確定終局判決聲明不服，但當事人已依
    上訴主張其事由者，不在此限；又再審之訴，法院認無再審理由判決駁回後，不
    得以同一事由，對於原確定判決或駁回再審之訴之確定判決，更行提起再審之訴
    ；裁定已經確定，而有第四百九十六條第一項或第四百九十七條之情形者，得準
    用本編之規定，聲請再審，民事訴訟法第四百九十六條第一項第一款、第四百九
    十八條之一及第五百零七條定有明文。又民事訴訟法第四百九十六條第一項第一
    款所謂適用法規顯有錯誤者，係指確定判決所適用之法規顯然不合於法律規定，
    或與司法院現尚有效及大法官會議之解釋，或本院尚有效之判例顯然違反者而言
    ；又確定判決消極的不適用法規，顯然影響裁判者，自屬民事訴訟法第四百九十
    六條第一項第一款所定適用法規顯有錯誤之範圍，應許當事人對之提起再審之訴
    ，以貫徹憲法保障人民權益之本旨，最高法院六十年度台再字第一七０號判例，
    與上述見解未洽部分，應不予援用（司法院大法官釋字第一七七號解釋、最高法
    院六十年台再字第一七０號判例意旨參照）。
三、經查：
  (一)本件再審聲請人主張本院九十三年度再易字第二十一號原確定裁定認「適用法規
    顯有錯誤，不包括消極不適用法規情形在內」，違背判例及大法官解釋；提起再
    審之訴之三十日不變期間，應自判決日起算；伊以相同理由再行提起再審之訴而
    駁回等，均係適用法規顯有錯誤，故有民事訴訟法第四百九十六條第一項第一款
    之情形云云。惟原確定裁定雖未慮及上開最高法院六十年台再字第一七０號判例
    抵觸司法院大法官釋字第一七七號解釋部分，業經宣告不再援用，而仍引用之，
    惟遍觀其裁定理由內容，均未論及本院九十三年再易字第九號裁定之判斷有何消
    極不適用法規之情形，是原確定裁定既未適用上開不再援用判例意旨而為論述，
    其引用該判例意旨部分，即屬贅引，自難據為聲請再審之理由。又原確定裁定係
    認再審聲請人主張之本院八十九年簡上字第二○三號、九十一年再易字第二一號
    、九十一年再易字第三二號、九十二年再易字第四號、九十三年度再易字第九號
    等民事確定判決，自其分別「收受」時起，均已逾三十日之提起再審不變期間而
    不合法，並未認該不變期間應自「判決日」起算，是聲請人此部分主張，即有誤
    認。又再審聲請人歷次提起再審之訴或聲請再審，無非再舉其於本院八十九年度
    簡上字第二０三號第二審上訴之實體理由為據，此有再審聲請人各次再審書狀附
    於前述卷宗可稽，且其前對本院九十二年度再易字第四七號民事裁定聲請再審之
    程序，所提再審事由均屬與先前同一且均已主張之理由，而不得以之為再審事由
    ，並經本院調取歷審卷宗查明屬實，是原確定裁定認本院九十三年再易字第九號
    裁定判斷本院九十二年度再易字第四七號裁定就此不得提起再審之事由，據以適
    用民事訴訟法第四百九十六條第一項但書、第四百九十八條之一規定駁回再審聲
    請，並無適用法規顯有錯誤之情事，而裁定駁回再審之聲請，於法亦無不合。
  (二)又再審聲請人本件聲請再審所據之實體理由，諸如權利保護之必要乃勝訴判決具
    備之要件；原確定判決依使用借貸契約及五十年台抗字第一六六號判例意旨而為
    再審聲請人敗訴之判決，然該判例僅就是否生中止訴訟問題作判斷，並無就當事
    人間是否有法律上保護之利益作判斷，細究法律精神，貸與人對借用物縱無所有
    權，但仍必須有管理權或其他正當支配權利，方能依借貸使用契約請求返還借用
    物而得勝訴判決，否則即違背最高法院三十一年十一月十九日民刑庭總會決議及
    六十七年台上字第一０二０號判例意旨云云，與其於本院八十九年度簡上字第二
    ０三號第二審上訴所舉之實體理由已屬重複，且均屬與先前同一、已曾主張之再
    審理由（參見高雄地院九十一年再易字第三二號裁定、高雄地院九十二年再易字
    第四號判決、高雄地院九十三年再易字第九號裁定），自不得再以之為再審事由
    ，參照首揭法條說明，原確定裁定以此為由駁回再審聲請人之聲請，並無適用法
    規顯然不合於法律規定，或與司法院現尚有效及大法官會議之解釋，或最高法院
    尚有效之判例顯然違反之情事，再審聲請人主張原確定裁定適用法規顯有錯誤，
    即屬無據。
四、綜上所述，原確定裁定並無再審聲請人主張之民事訴訟法第四百九十六條第一項
    第一款之再審事由，從而，本件再審之聲請為無理由，應予駁回。
五、依民事訴訟法第五百零七條、第五百零二條第二項、第七十八條，裁定如主文。
中　　　華　　　民　　　國　　九十三　　年　　　十二　　　月　 廿四　 　日
                              臺灣高雄地方法院民事第一庭
                                          審判長  法      官　劉傑民
                                                  法　　  官　盧怡秀
                                                  法　　  官　林韋岑
右為正本係照原本作成。
本裁定不得抗告。
中　　　華　　　民　　　國　　九十三　　年　　　十二　　　月　　廿四　　日
                                                  法院書記官　黃俊凱
